【裁判字號】    99,抗,96
【裁判日期】    990126
【裁判案由】    不服延長羈押
【裁判全文】
臺灣高等法院刑事裁定                    99年度抗字第96號
抗  告  人
即  被  告  甲○○
                    （現
選任辯護人   姚本仁律師
上列抗告人即被告因不服延長羈押案件，不服臺灣桃園地方法院
中華民國99年1 月7 日裁定（98年度訴字第1064號），提起抗告
，本院裁定如下：
    主  文
抗告駁回。
    理  由
一、原法院裁定略以：被告甲○○因殺人未遂等案件，前經該院
    訊問後雖否認犯行，然有證人王志翔、劉昭佑等人證述在卷
    ，及改造手槍一把與子彈殼二顆扣案足佐，堪認其犯罪嫌疑
    重大，且被告所涉犯之刑法第二百七十一條第二項、第一項
    之殺人未遂罪，係最輕本刑為十年以上有期徒刑之重罪，本
    院認非予羈押顯難進行審判及執行，而有羈押之必要，爰依
    刑事訴訟法第一百零一條第一項第三款之規定於民國98年10
    月14日裁定羈押並於同日執行。茲因羈押期間即將屆滿，經
    本院訊問被告後，認被告所面對之殺人未遂罪刑責甚重，則
    其棄保潛逃之動機亦相對提升，為保全將來之審理及執行，
    因認仍有繼續羈押之必要，應自99年1 月14日起延長羈押二
    月云云。
二、本件抗告意旨略以：被告係於被害人林世浩委託沈智仁向警
    方報案前，即主動已投案，配合偵辦，勇於面對司法，並無
    逃匿，原法院延長羈押裁定竟載稱被告有逃亡之虞，顯然違
    背事實。另被告為一介平民，有正當職業，上有高堂，下有
    妻兒，更非居無定所，於海外並無資產，如何逃逸？且其為
    家中經濟支柱，因一時失慮而鑄成大錯，如今願意接受應得
    之罪。然在查明被告是否確應成立殺人未遂罪之前，原審竟
    未審酌被告並無羈押之必要，率予羈押及延長羈押被告，對
    被告家中經濟造成重大影響，衡情並非不得以具保、限制住
    居等其他保全方式替代羈押。為此提起抗告，請求撤銷原法
    院裁定，發回另為適法之裁定，以維人權云云。
三、經查：
  (一)按被告經法官訊問後，認為犯罪嫌疑重大，而逃亡或有事實
    足認為有逃亡之虞者，或所犯為死刑、無期徒刑或最輕本刑
    為5 年以上有期徒刑之罪者，非予羈押，顯難進行審判，得
    羈押之，刑事訴訟法第101 條第1 項第1 款、第3 款定有明
    文。而此所謂之羈押，乃拘禁被告之強制處分，其目的係在
    於保全證據、確保刑事訴訟程序之進行及刑罰權之執行。是
    被告經法官訊問後，究竟有無刑事訴訟法第101 條第1 項各
    款之情形，均屬事實問題，法院應按訴訟之程度，卷證資料
    及其他一切情事斟酌之。次按刑事訴訟法第101 條第1 項第
    3 款規定之羈押，係因被告所犯為死刑、無期徒刑或最輕本
    刑為5年以上有期徒刑之罪者，其可預期判決之刑度既重，
    該被告為規避刑罰之執行而妨礙追訴、審判程序進行之可能
    性增加，國家刑罰權有難以實現之危險，該規定旨在確保訴
    訟程序順利進行，使國家刑罰權得以實現，以維持重大之社
    會秩序及增進重大之公共利益，其目的洵屬正當。又基於憲
    法保障人民身體自由之意旨，被告犯上開條款之罪嫌疑重大
    者，仍應有相當理由認為其有逃亡、湮滅、偽造、變造證據
    或勾串共犯或證人等之虞，法院斟酌命該被告具保、責付或
    限制住居等侵害較小之手段，均不足以確保追訴、審判或執
    行程序之順利進行，始符合該條款規定，非予羈押，顯難進
    行追訴、審判或執行之要件，此際羈押乃為維持刑事司法權
    有效行使之最後必要手段，於此範圍內，尚未逾越憲法第23
    條規定之比例原則，符合司法院釋字第392號、第653號、第
    654號解釋意旨，與憲法第8條保障人民身體自由及第16 條
    保障人民訴訟權之意旨，尚無違背（司法院大法官會議釋字
    第665號解釋同此意旨）。
 (二)本件抗告人即被告甲○○因涉犯殺人未遂等案件，經檢察官
   向原法院提起公訴，經該院法官訊問後，認聲請人所涉犯係
   刑法第271 條第2 項、第1 項等罪名，犯罪嫌疑重大，且所
   犯之之罪為最輕本刑為5 年以上有期徒刑之罪，符合刑事訴
   訟法第101 條第1 項第3 款之法定羈押原因，非予羈押，顯
   難確保審判之進行，而裁定予以羈押。核抗告人即被告涉犯
   因上開犯罪案件，除據告訴人指訴明確外，並經證人王志翔
   、劉昭佑、林世浩、沈智仁等人及同案被告黃奕華分別證述
   在卷，復有改造手槍一把與子彈殼二顆扣案足佐，且有診斷
   證明書、監視錄影光碟、翻拍照片可憑，堪認其犯罪嫌疑確
   係重大，且所犯殺人未遂部分為最輕本刑為5 年以上有期徒
   刑之罪，按訴訟之程度，卷證資料等情，符合刑事訴訟法第
   101 條第1 項第3 款之法定羈押原因，要無疑義。且查該案
   件目前仍由原審審理中，為確保日後審判進行及刑之執行，
   自仍有羈押之必要，核與比例原則並無違悖。考諸司法院大
   法官會議釋字第665 號，之所以為對刑事訴訟法第101 條第1
   項第3 款，作出異於條文文義及傳統實務見解之限制解釋，
   認犯重罪不得作為羈押被告之唯一理由，無非要箝制並防止
   行政機關濫權羈押被告；然如經法院審查結果，亦認被告犯
   有重罪，為保全審判程序及日後之執行，而有羈押之必要者
   ，即得羈押被告；良以遭判處重刑者常伴有逃亡、滅證之高
   度可能，此係趨吉避凶、脫免刑責、不甘受罰之基本人性，
   自有相當理由認為其有逃亡、滅證之可能），再佐以抗告人
   即被告矢口否認上開之犯行，其逃匿以規避審判程序進行及
   刑罰執行之可能性甚高；若僅命被告具保、責付或限制住居
   等侵害較小之手段，均不足以確保審判或執行程序之順利進
   行，而本案尚未確定，仍有繼續羈押被告之必要。再審酌被
   告持槍前往公眾場合濫射，危害社會治安甚鉅，權衡國家刑
   事司法權之有效行使、社會秩序及公共利益、被告人身自由
   之私益及防禦權受限制之程度，認對被告維持羈押處分尚屬
   適當、必要，合乎比例原則，猶無法以具保替代羈押。再有
   無羈押之必要性，得否具保、責付、限制住居而停止羈押，
   亦屬事實審法院得自由裁量、判斷之職權，本件確有繼續羈
   押之原因及必要等情，已如前述，原法院審酌全案卷證及聲
   請人即被告上揭聲請理由各情，認前開羈押原因尚未消滅，
   並斟酌命聲請人即被告具保、責付或限制住居等侵害較小之
   手段，均不足以確保審判或執行程序之順利進行等情，自無
   從准予聲請人即被告以具保及限制住居等方式替代之，此與
   司法院大法官會議釋字第665 號解釋之意旨亦無相違。至聲
   請意旨另稱：其係於被害人林世浩委託沈智仁向警方報案前
   ，即主動已投案，配合偵辦，勇於面對司法云云，乃犯罪事
   後態度良好，僅得作為日後量刑參考之因素；再稱其為一介
   平民，有正當職業，上有高堂，下有妻兒，更非居無定所，
   於海外並無資產，其為家中經濟支柱等情，核與本件有無難
   以審判或執行之情事及本件羈押當否之判斷無涉。綜上，原
   法院審酌全案卷證及聲請人上揭聲請理由各情，認前開羈押
   原因尚未消滅，裁定延長羈押被告，經核並無違誤。從而本
   件抗告，並無理由，應予駁回。
四、據上論結，應依刑事訴訟法第412條，裁定如主文。
中    華    民    國    99    年    1     月    26    日
                  刑事第九庭審判長法  官  陳貽男
                                  法  官  楊炳禎
                                  法  官  周盈文
以上正本證明與原本無異。
不得再抗告。
                                  書記官  張郁琳
中    華    民    國    99    年    1     月    26    日


司法院資訊處製作；財團法人民間司法改革基金會備份。
